【裁判字號】    98,交上訴,523
【裁判日期】    970923
【裁判案由】    公共危險等
【裁判全文】
臺灣高等法院臺南分院刑事判決       98年度交上訴字第523號
上  訴  人
即  被  告  乙○○
選任辯護人  江銘栗  律師
上列上訴人因公共危險等案件，不服臺灣雲林地方法院97年度交
訴字第61號中華民國98年4月9日第一審判決（起訴案號：臺灣雲
林地方法院檢察署97年度偵緝字第122號 ），提起上訴，本院判
決如下：
    主  文
原判決關於過失致人於死罪部分暨定執行刑部分均撤銷。
乙○○犯過失致人於死罪，處有期徒刑壹年。
其餘上訴（即肇事致人死亡逃逸罪部分）駁回。
上開第二項撤銷部分所處之刑與上訴駁回部分所處之刑，應執行
有期徒刑壹年陸月。
    事  實
一、乙○○曾因竊盜、搶奪案件，經法院判處有期徒刑1年4月，
    於民國（下同）91年9月25日執行完畢，猶不知警惕。
二、乙○○與吳俊興（已死亡），基於共同之犯意聯絡，意圖為
    自己不法所有，於96年7月12日21時6分左右，在彰化縣埔心
    鄉○○村○○路168號「ABC保齡球館」前，由吳俊興把風，
    乙○○以其自備鑰匙竊取丙○○所有，停放於該處之車牌號
    碼L5N－336號重型機車一輛（竊盜罪部分業經原審判處有期
    徒刑四月，乙○○未上訴，業已確定），乙○○於得手後，
    騎乘該機車搭載吳俊興沿省道台一線由北往南方向行駛，於
    同日21時50分左右，行經雲林縣西螺鎮埤頭里76之10號前，
    原應注意該路段時速不得超過70公里，並應注意機車行駛時
    之車前狀況，隨時採取必要安全措施，而依當時天候晴、夜
    間有照明、路面乾燥且無缺陷、無障礙物、路況及視距良好
    ，並無不能注意之情事 ，竟以時速8、90公里之速度超速行
    駛，復未注意車前狀況，適有丁○○騎乘腳踏車沿產業道路
    東向西緩速騎行，於橫越省道台一線後往南方向騎乘時，兩
    車發生碰撞，乙○○、吳俊興、丁○○均人車倒地，丁○○
    因而受有頭部外傷併腦震盪、臉部撕裂傷、肢體多處擦傷之
    傷害（丁○○傷害部份未據告訴）並倒臥路旁，吳俊興則因
    而受有嚴重頭部外傷合併顱內出血及腦挫傷之傷害，亦倒臥
    路旁，乙○○騎車肇事後，明知吳俊興、丁○○均倒地受傷
    不起，竟未幫忙救護，反而騎乘上開機車逃逸，並於行經雲
    林縣斗六市○○路173－4號前時，將該機車棄置於該處後繼
    續逃亡，乙○○、吳俊興所戴安全帽則均遺留車禍現場。吳
    俊興雖經送醫急救，惟至96年7月14日6時10分左右不治死亡
    。乙○○經檢察官通緝後，於97年5月24日14時8分左右，始
    在高雄市苓雅區○○○路183號屋前被警察逮捕。
二、案經雲林縣警察局西螺分局報請台灣雲林地方法院檢察署檢
    察官偵查起訴。
    理  由
一、認定犯罪事實所憑之證據及理由
（一）公訴人、被告及辯護人，均同意下述之供述或非供述證據
      之證據能力，本院審酌前開證據之作成或取得之狀況，並
      無非法或不當取證之情事，且亦無顯不可信之情況，並無
      證據力明顯過低之情形，復經本院於審判期日就上開證據
      依法進行調查、辯論，依刑事訴訟法第159條之5規定，均
      具有證據能力，合先敘明。
（二）證人丁○○之證述（見相驗卷95至96頁）。
（三）證人戊○○之證述（見相驗卷93至94頁，97年偵字第900
      號卷68、69、71頁，原審卷52至54、65頁）。
（四）證人林均兌之證述（見97年偵字第900號卷69、71頁，原
      審卷55至57、67頁）。
（五）證人林琦智之證述（見97年偵字第900號卷10至12頁）。
（六）證人侯惠雯之證述（見97年偵字第900號卷13至15頁）。
（七）有雲林縣警察局西螺分局現場圖、道路交通事故調查報告
      表(一)(二)（見相驗卷4至6頁）、雲林縣警察局交通隊西螺小
      隊道路交通事故照片20張（見相驗卷20至29頁）、證物照
      片11張（見相驗卷48至53頁）、雲林縣警察局交通隊西螺
      小隊道路交通事故肇事人自首情形紀錄表（見相驗卷15頁
      ），丁○○於慈愛醫院之診斷證明書（見相驗卷14頁）、
      吳俊興於慈愛醫院之診斷證明書（見相驗卷13頁）、相驗
      筆錄、相驗屍體證明書、檢驗報告書 、相驗照片6張（見
      相驗卷30至44、54至56頁） 、「ABC保齡球館」監視錄影
      監視器翻拍照片，安全帽、機車大鎖和左後視鏡塑膠殼照
      片，被告照片，L5N－336車損情形照片（見97年度偵字第
      900號卷26至42頁）等在卷可稽。
（八）被告坦承於前述時、地，騎乘L5N－336號機車搭載吳俊興
      ，以時速8、90公里之速度超速行駛，復未注意車前狀況
      ，致與丁○○騎乘之腳踏車發生碰撞，被告與吳俊興、丁
      ○○三人均人車倒地，丁○○、吳俊興二人因而受有前述
      之傷害並均倒臥路旁，被告起身後騎乘上開機車離開等事
      實（見本院98年9月9日筆錄）。
（九）按汽車駕駛人應注意不得超速行駛，並應注意車前狀況，
      隨時採取必要安全措施，被告駕駛前述重機車超速並未注
      意車前狀況，以致肇事致被害人吳俊興受有前述傷害，雖
      經送醫仍然不治死亡，被告就本件車禍之發生顯有過失。
      被告之過失行為與被害人吳俊興之死亡間，並有相當因果
      關係，堪予認定。
二、對於被告辯解本院之判斷
（一）被告辯解要旨
      辯稱：伊在車禍後也倒在地上，起身後走到吳俊興旁邊搖
      搖吳俊興，吳俊興還有呼吸，他在圍觀民眾等待救護車到
      來的時候，為免竊盜機車的情節被發現，因此把機車騎到
      前面的巷子藏起來，伊有聽到別人有打電話叫救護車，等
      到救護車來把吳俊興二人載走後，伊才離開，伊並無肇事
      致人死亡逃逸之故意云云。
（二）不採的理由
      按刑法第185條之4肇事致人死亡逃逸罪之立法理由，乃「
      為維護交通安全，加強救護，減少被害人之死傷，促使駕
      駛人於肇事後，能使被害人即時救護，特增設本條」。是
      立法者認駕駛人駕車肇事後，倘能將肇事之被害人，即時
      救護，即可減輕或避免被害人之傷亡，此攸關社會大眾生
      命、身體之安全，故而將此駕車肇事逃逸之行為，予以犯
      罪化。又汽車駕駛人，駕駛汽車肇事致人受傷或死亡，應
      即採取救護或其他必要措施，並向警察機關報告，不得駛
      離 ，此觀道路交通管理處罰條例第62條第3項規定甚明。
      查被告騎乘機車發生車禍後，明知現場留有二傷者，竟因
      為免竊盜機車的情節被發現，逕自騎乘機車離開肇事現場
      ，且沒有向警方報案或向119求救 ，在救護車到現場時也
      沒有在現場幫忙處理，此部分事實亦為被告所自承（見本
      院98年9月9日筆錄），則被告具有肇事致人死亡逃逸之犯
      意甚明，被告此部分之所辯，並無可採。至於其時是否有
      其他人報案或叫救護車到場，均不影響被告肇事致人死亡
      逃逸罪之成立。是本件肇事致人死亡逃逸罪部分之事證亦
      屬明確，被告此部分之犯行亦堪認定。
三、論罪科刑之理由
（一）核被告所為，係犯刑法第276條第1項之過失致人於死罪及
      刑法第185條之4之肇事致人死亡逃逸罪。
（二）被告所犯上開2罪，犯意各別，罪名互異，應予分論併罰
      。
（三）被告有事實一之前科，此有被告前案紀錄表1件可證，其
      於有期徒刑執行完畢後5年內故意再犯本件肇事致人死亡
      逃逸之有期徒刑以上之罪，為累犯，應依法加重其刑。
（四）上訴駁回部分（即肇事致人死亡逃逸罪部分）
      原審依上開事證，適用前述法律，並審酌被告素行不良，
      犯肇事致人死亡逃逸罪之情節、犯後態度等一切情形，量
      處被告有期徒刑10月。經核認事用法均無不合，量刑亦屬
      妥當，被告上訴否認犯罪，為無理由，應予駁回。
（五）就原判決關於過失致人於死罪部分暨定執行刑部分即撤銷
      部分。
    １爰審酌被告素行不良，因其超速、未注意車前狀況等過失
      行為導致吳俊興死亡，情節嚴重，及其犯後態度，於98年
      2月24日與吳俊興的父母成立調解 ，調解內容為「聲請人
      乙○○願意賠償對造人吳進生、甲○○○（按即吳俊興的
      父母）新台幣（下同）616萬元 （不含機車強制責任險理
      賠金在內），於調解成立時當場給付16萬元 ，餘額600萬
      元，分期給付，以每月為一期，每月給付2萬元 ，於每月
      20日給付，自98年3月20日起算，至履行完畢為止 ，如有
      一期未付，視為全部到期。」此有高雄市小港區調解委員
      會調解筆錄影本在卷可證（見原審卷42頁）等一切情狀，
      量處有期徒刑1年，以示懲儆。
    ２上開如主文第二項撤銷部分所處之刑與如主文第三項上訴
      駁回部分所處之刑，並定應執行刑為有期徒刑1年6月。
四、關於撤銷部分，撤銷原判決之理由
    被告於本院審理時，就所犯過失致人於死部分坦承犯行，態
    度良好，頗有悔意，被害人家屬甲○○○並請求給被告一次
    機會（見本院98年9月9日筆錄），而原審以「被告一再狡辯
    ，毫無悔意，... 至於（和解）剩餘款項，依照其一貫逃避
    、閃躲的態度，在本案判決確定後，是否會繼續支付，實在
    令人懷疑」為理由，就過失致人於死部分量處有期徒刑1 年
    2月，應屬過重，被告以量刑過重提起上訴，為有理由。
五、適用法律
（一）刑事訴訟法第368條、第369條第1項前段、第364條、第
      299條第1項前段。
（二）刑法第第276條第1項、第51條第5款，刑法施行法第1條之
      1。
本案經檢察官吳忠賢到庭執行職務。
中    華    民    國    97     年     9    月   23    日
                 刑事庭第三庭    審判長法  官  陳義仲
                                       法  官  宋明中
                                       法  官  蔡勝雄
以上正本證明與原本無異。
過失致人於死罪部分不得上訴。
肇事致人死亡逃逸罪部分如不服本判決應於收受送達後10日內向
本院提出上訴書狀，其未敘述上訴理由者，並得於提起上訴後10
日內向本院補提理由書（均須按他造當事人之人數附繕本）「切
勿逕送上級法院」。
                                        書記官  汪姿秀
中    華    民    國    97     年     9    月   23    日
附錄本案論罪科刑法條：
中華民國刑法第276條第1項：
因過失致人於死者，處 2 年以下有期徒刑、拘役或 2 千元以下
罰金。
中華民國刑法第185條之4：
駕駛動力交通工具肇事，致人死傷而逃逸者，處 6 月以上 5 年
以下有期徒刑。


司法院資訊處製作；財團法人民間司法改革基金會備份。
